臺灣橋頭地方法院民事判決
111年度橋簡字第151號
原      告  宋美華  
訴訟代理人  黃泰翔律師
            蕭意霖律師
被      告  許智堯  


訴訟代理人  陳昭勳律師
上列當事人間請求侵權行為損害賠償事件，經刑事庭移送前來(1
10年度交簡附民字第421號)，本院於民國111年9月2日言詞辯論
終結，判決如下：
    主  文
被告應給付原告新臺幣壹拾貳萬柒仟玖佰陸拾壹元，及自民國一
一○年十一月十二日起至清償日止，按週年利率百分之五計算之
利息。
原告其餘之訴駁回。
訴訟費用由被告負擔百分之十三，餘由原告負擔。
本判決關於原告勝訴部分得假執行。但被告如以新臺幣壹拾貳萬
柒仟玖佰陸拾壹元為原告預供擔保，免為假執行。
原告其餘假執行之聲請駁回。 
    事實及理由
一、原告主張：被告於民國109年10月11日7時52分許，駕駛車牌
    號碼0000-00號自用小客車，沿高雄市楠梓區榮新街由北往
    南方向行駛，途至該路與榮昌街136巷口時，因疏未注意行
    經無號誌之交岔路口應減速慢行，作隨時停車之準備，且遇
    「停」字之標字，必須停車再開，即貿然駛入該路口，適原
    告騎乘車牌號碼000-0000號普通重型機車(下稱系爭車輛)，
    亦沿榮昌街136巷由東往西方向駛入該交岔路口，兩車因而
    發生碰撞，致原告人車倒地，受有右踝雙側開放性骨折、左
    踝挫傷、左膝左手擦傷、右踝撕裂傷等傷害(下稱系爭事故)
    。原告因而受有住院費用新臺幣(下同)18,462元、醫療費用
    4,160元、回診交通費用2,530元(以單程115元、回診11次共
    22趟計算)、系爭車輛維修費用6,940元(含工資1,400元、零
    件4,740元、拖吊費用800元)、不能工作損失161,469元(以
    不能工作共7個月、每月薪資23,067元計算)、看護費用465,
    600元(自109年10月11日起至109年12月23日止共74日，再自
    109年12月24日起4個月以120日計，且以全日2,400元計算)
    、精神慰撫金300,000元等損害。為此，依侵權行為之法律
    關係提起本件訴訟。聲明：(一)被告應給付原告959,160元
    ，及自起訴狀繕本送達翌日起至清償日止，按年息5%計算之
    利息。(二)願供擔保請准宣告假執行。
二、被告則以：對於本件交通事故之過程、原告請求之住院費用
    、醫療費用不爭執；就原告主張回診交通費用以單程115元
    計算，及其中21次來回交通費用共2,415元不爭執，惟原告
    主張之109年10月11日僅前往醫院住院，並無回程，應僅以1
    次單程計算；系爭車輛維修費用中之零件應予折舊；就原告
    主張以每月薪資23,067元計算不能工作損失不爭執，但依據
    國軍高雄總醫院左營分院附設民眾診療服務處(下稱左營分
    院)109年12月23日診斷證明書及函覆資料以觀，原告自109
    年10月11日至同年月17日出院，共7日無法工作，另自109年
    10月18日起至110年1月22日間共97日無法工作，及其後回診
    接受內固定拔除手術，建議休養之1個月期間即30日無法工
    作，故原告無法工作期間共134日，以每日769元計算，應僅
    可請求不能工作損失103,046元。再原告住院期間、109年10
    月17日至109年12月16日應受他人全日照顧共67日，自109年
    12月17日起至109年12月23日，及自109年12月24日起算30日
    均僅需有受他人半日照顧之必要，而全日照顧應以2,200元
    、半日照顧則以1,200元計算較為合理。另原告請求之精神
    慰撫金過高，應以80,000元為適當。再高雄市政府交通局車
    輛行車事故鑑定委員會鑑定結果雖認兩造同為肇事因素，惟
    依道路交通安全規則第102條第1項第2款規定，左方車之原
    告應暫停讓右方車之原告先行，故原告始為肇事主因，而應
    負7成過失責任。又原告已請領強制汽車責任保險60,607元
    ，應予扣除等語，資為抗辯。聲明：(一)原告之訴駁回。(
    二)如受不利判決，願供擔保請准宣告免為假執行。　
三、得心證之理由：
（一）原告主張被告於上揭時、地，過失致其受傷、系爭車輛損
      壞之事實，為被告所不爭執(見本院卷第77頁)，被告並因
      系爭事故，經本院刑事庭以110年度交簡字第1707號判決
      處拘役50日，此據本院核閱上開刑事案件全卷無訛。是被
      告就系爭事故之發生為有過失，且其過失與原告所受傷害
      、系爭車輛損壞之結果間具有相當因果關係等情，均堪認
      定。
（二）按因故意或過失，不法侵害他人之權利者，負損害賠償責
      任；不法侵害他人之身體時，對於被害人因此喪失或減少
      勞動能力或增加生活上之需要時，應負損害賠償責任；不
      法侵害他人之身體者，被害人雖非財產上之損害，亦得請
      求賠償相當之金額，民法第184條第1項前段、第193條第1
      項、第195條第1項前段分別定有明文。而被告就系爭事故
      之發生為有過失，其過失並與原告所受傷害、系爭車輛損
      壞之結果間有相當因果關係，前均敘及，揆諸上開規定，
      被告自應負損害賠償責任無疑。茲就原告請求賠償之項目
      、金額析述如下：
　　1.住院費用、醫療費用：
　　　原告主張其因系爭事故受傷，支出住院費用18,462元、醫
      療費用4,160元，並提出左營分院醫療費用明細收據為證(
      見附民卷第30頁至第42頁、本院卷第103頁至第105頁)，
      且為被告所不爭執，應認原告此部分之請求均有理由，可
      以准許。　　　
    2.回診交通費用：
　　  原告復主張其因系爭事故回診，有搭乘車輛之必要，支出
      回診交通費用2,530元，並舉計程車費用預估網頁列印資
      料為證，主張單趟費用為115元。被告就單趟價格115元，
      及其中21次搭乘車輛必要性不爭執，僅抗辯原告於109年1
      0月11日僅前往醫院而無回程等情(見本院卷第78頁)。觀
      諸原告提起刑事附帶民事訴訟所提回診醫療費用單據，原
      告於109年10月11日、28日、11月11月、18日、26日、12
      月1日、8日、15日、23日、110年1月20日、2月17日各有
      回診紀錄，然原告自109年10月11日起急診就醫並住院，
      亦有左營分院診斷證明書可參(見附民卷第28頁)，堪信是
      日原告並無搭乘車輛返程之必要無誤，則原告所得主張之
      回診交通費用，應為2,415元【計算式：(11次回診×2趟-1
      趟)×115元=2,415】。逾此範圍之請求，難認有據。
　　3.系爭車輛維修費用：
　　　原告另主張其所有系爭車輛因系爭事故損壞，支出維修費
      用共6,940元(含工資1,400元、零件4,740元、拖吊費用80
      0元)，且提出鈴駒車業有限公司估價單、萬佳機車行免用
      統一發票收據為佐(見附民卷第46頁)。而物被毀損時，被
      害人固得請求加害人賠償物被毀損所減少之價額，並以修
      復費用為估定之標準，然應以必要者為限(如修理材料以
      新品換舊品，應予折舊)，是損害賠償既係在填補被害人
      所受之損害，使其回復物被毀損前之應有狀態，自不應使
      被害人額外受利，故被害人修理材料以新品換舊品者，應
      予折舊。故計算被告此部分應負擔損害賠償數額時，自應
      扣除上開材料折舊部分，始屬合理。又依行政院所頒固定
      資產耐用年數表及固定資產折舊率表，機械腳踏車之耐用
      年數為3年，依平均法計算其折舊結果（即以固定資產成
      本減除殘價後之餘額，按固定資產耐用年數表規定之耐用
      年數平均分攤，計算折舊額），每年折舊率為3分之1，系
      爭車輛自出廠日105年2月(見本院卷第15頁)，迄本件車禍
      發生時即109年10月11日，已顯逾耐用年數，則零件殘價
      應為1,185元【計算方式：殘價＝取得成本÷( 耐用年數＋1)
      即4,740÷(3+1)=1,185】。從而，原告所得請求之維修費
      用，為系爭車輛零件殘價1,185 元，加計不用折舊之工資
      1,400元、拖吊費用800元，共3,385元。　　　　
    4.不能工作損失、看護費用：
      原告主張其於109年12月23日回診時，醫囑仍建議應專人
      照顧1個月及休養3個月，是自109年10月11日事故發生後
      ，至同年12月23日回診時，已歷時2個月，依前開醫囑，
      堪認原告至少尚有4個月時間無法正常工作，其自109年10
      月11日起至110年4月23日止，共194日，原告就僅請求180
      日不能工作損失。又原告於110年10月20日接受內固定拔
      除手術，另有休養1個月之必要，以每月薪資23,067元計
      算，共計7個月，被告自應賠償原告共161,469元之薪資損
      失。另原告自109年10月11日發生系爭事故後，即住院接
      受治療，嗣於109年12月23日回診時，仍經醫囑建議應由
      專人照顧1個月，故自109年10月11日至同年12月23日止，
      共74日，及自同年12月23日後需專人照顧1個月、休養3個
      月期間，均有無法自理生活需他人看護之需要，是原告所
      需專人照顧日數共194日，以每日2,400元計算，被告自應
      給付看護費465,600元。被告就原告每月薪資以23,067元
      列計不爭執，惟就原告不能工作期間、看護期間及看護費
      用之計算有所爭執，並以前詞置辯。查：
　 (1)依原告提出之左營分院109年12月23日診斷證明書治療經
      過及處置意見欄2.雖記載「建議他人照顧一個月及休養三
      個月...」等語，然經本院函詢左營分院原告首次住院治
      療所需看護期間及原告於109年12月23日回診當時病況，
      有無受他人看護必要及可否從事勞動工作，函覆各略為：
      「病患因右踝骨折，且左踝亦有外傷，故建議有專人看護
      較適當，且由於其雙下肢均受傷，建議全日照顧，並建議
      1至2個月較為適當。又一般骨折完全癒合至少需3個月，
      左營分院109年12月23日診斷證明書所載建議他人照顧1個
      月及休養3個月應自109年10月17日出院時算起」、「原告
      109年12月23日X光顯示骨折處已穩定，惟腳踝外傷傷口尚
      未完全癒合，建議由他人半日照護1個月，且建議可從事
      非下肢活動需求之工作(如避免站立或走動之工作)」等情
      ，有左營分院111年3月10日雄左民診字第1110001917號函
      暨所附病歷摘要表、111年3月31日雄左民診字第11100028
      75號函暨所附病歷摘要表、病歷資料存卷可參(見本院卷
      第51頁至第53頁、第115頁至第138頁)。則綜合上開診斷
      證明書、函覆內容以觀，原告自109年10月11日發生系爭
      事故住院，至其同年月17日出院時，此期間均有由專人全
      日照顧之必要。另自同年月17日出院後起2個月即至109年
      12月16日止，亦有受專人全日照顧之需求。再自109年12
      月17日起至109年12月23日後1個月(即至110年1月22日止)
      ，則有受專人半日照顧之必要，應可認定。再者，原告10
      9年10月17日出院後，需休養3個月，而於109年12月23日
      回診時，骨折處已經穩定，但仍須受他人半日照顧1個月
      ，並可從事非下肢活動需求之工作，有前開診斷證明書、
      病歷摘要表可參，堪信原告首次手術不能工作期間應與其
      需受專人照顧期間相同。原告雖主張其於洗衣行工作，須
      從事久站、清洗、搬運衣物等工作，故不能工作期間應為
      6個月云云，然依原告提出之109年薪資支領憑單所示，其
      上僱用人印章為「薇妮亞內衣行」(見附民卷第48頁)，顯
      非洗衣行業，原告上開主張並無可採。
　 (2)按民法第193條第1項所定「增加生活上之需要」，係指被
      害以前無此需要，因為受侵害，始有支付此費用之需要而
      言。因受傷無法自理生活而有看護之必要，雖屬於增加生
      活上之需要受有損害而得向加害人請求賠償看護費，但其
      數額應以其實際上所支付或應支付者為限。如由親人看護
      ，亦應視親人之看護技術與內容以評價其得請求賠償之數
      額，最高法院98年度台上字第1501號判決意旨可資參照。
      而原告需受專人看護期間固得請求看護費用，惟依上開說
      明，自應視親人看護技術與內容評價其得請求賠償之數額
      ，並非概以一般專業看護費用計算。準此，原告既未提出
      其負責照顧親屬具有專業看護技術之證明，佐以左營分院
      病歷摘要所載，原告係因右踝骨折，且左踝亦有外傷，故
      有全日看護必要，足見原告所需專人照顧僅為日常生活起
      居需有人在旁協助照顧，並非屬專業看護行為，原告親人
      對其所為照顧內容，自不能與一般看護比擬，是原告主張
      應以全日照護2,400元、半日照護1,600元計算看護費用，
      並非可採。本院認應以被告主張之全日照顧2,200元、半
      日照顧1,200元列計，始為妥適。
　 (3)從而，原告所得主張之看護費用，自109年10月11日起至1
      09年12月16日止，共67日，應以每日2,200元計算，自109
      年12月17日起至110年1月22日止，共37日，則以每日1,20
      0元列計，共為191,800元(計算式：2,200×67日+1,200×37
      日=191,800)。另其所得請求之不能工作損失期間，則為1
      09年10月11日起至110年1月22日止，及原告於110年10月2
      0日接受內固定拔除手術後之1個月休養期間，則其所得請
      求之薪資損失金額共為101,197元(計算式：23,067×21/31
      +23,067×3個月+23,067×22/31=101,197，小數點後四捨五
      入)，均可認定。　　
    5.精神慰撫金：
      按慰撫金之多寡，應斟酌雙方之身分、地位、資力與加害
      程度，及其他各種情形核定相當之數額，最高法院51年度
      台上字第223號判決意旨可資參照。故慰撫金之金額是否
      相當，自應依實際加害情形與被害人所受之痛苦及雙方之
      身分、地位、經濟狀況等關係決定之。審酌原告自陳國中
      畢業，現從事服務業，名下有股利、利息所得、投資等財
      產，被告大學畢業，現為職業軍人，名下有薪資所得，此
      有兩造警詢筆錄、稅務電子閘門財產所得調件明細表在卷
      可憑。本院衡酌原告因被告過失行為所受傷勢，身心應受
      有相當之痛苦，兼衡兩造之身分、地位、經濟狀況、被告
      侵權行為態樣、原告所受傷勢及其後需休養期間等一切情
      狀，認原告請求300,000元之精神慰撫金，尚屬過高，應
      以150,000元為適當。至被告雖提出臺灣桃園地方法院105
      年度訴字第1528號判決，抗辯本件精神慰撫金應以80,000
      元為適當，然原告因系爭事故並非僅受右踝骨折之傷害，
      且具體個案間兩造身分、地位、財產、收入情形均有不同
      ，自不能僅以上開案件傷勢相仿，即採為本案慰撫金之依
      據，併此說明。
    6.綜上，原告所得請求之金額應共為471,419元(計算式：18
      ,462+4,160+2,415+3,385+101,197+191,800+150,000=471
      ,419)。
（三）按損害之發生或擴大，被害人與有過失者，法院得減輕賠
      償金額，或免除之，民法第217條第1項定有明文。本件事
      故之發生，被告固有前開過失，然原告亦同有未依停標字
      停車再開之過失，有道路交通事故現場圖、道路交通事故
      調查報告表(一)、(二)-1、道路交通事故談話紀錄表、道
      路交通事故照片相片黏貼紀錄表在卷可憑( 見警卷第27頁
      至第57頁)。且據高雄市政府交通局車輛行車事故鑑定委
      員會鑑定明確，有該委員會鑑定意見書可參(見本院卷第1
      81頁至第182頁)。從而，原告亦應就本件事故所生損害依
      過失比例分擔部分損害。本院審酌兩造上開過失情節，並
      斟酌本件事故路口為無號誌交岔路口，未設標誌、標線或
      號誌劃分幹、支線道，且兩造車道數相同，依道路交通安
      全規則第102條第1項第2款規定，路權歸屬上應由左方車
      之原告暫停讓右方車之被告先行等情，認原告就本件事故
      應負6成之過失責任，被告則應負4成之過失責任，始為衡
      平。前揭車輛行車事故鑑定結果雖認兩造均為超速、未依
      停標字指示相互禮讓，同為肇事因素，然並未慮及前開道
      路交通安全規則第102條第1項第2款之路權歸屬，自非可
      逕認兩造應各負5成過失責任，附此指明。從而，本件原
      告得請求之損害賠償金額應為188,568元(計算式：471,41
      9元×0.4＝188,568元，小數點後四捨五入)。
（四）再強制汽車責任保險之保險人依強制汽車責任保險法規定
      所為之保險給付，視為被保險人損害賠償金額之一部分；
      被保險人受賠償請求時，得扣除之，強制汽車責任保險法
      第32條定有明定。此係因保險人之給付乃由於被保險人支
      付保險費所生，性質上屬於被保險人賠償責任承擔或轉嫁
      ，自應視為加害人或被保險人損害賠償金額之一部分，為
      避免受害人雙重受償，渠等於受賠償請求時，自得扣除之
      。原告主張因系爭事故所受傷害，業已受領強制險理賠金
      60,607元，為被告所不爭執(見本院卷第232頁)，是扣除
      後，被告尚得對原告請求之賠償金額應為127,961元(計算
      式：188,568-60,607=127,961)。
四、綜上所述，原告依侵權行為之法律關係，請求被告給付127,
    961元，及自兩造不爭執之起訴狀繕本送達翌日即110年11月
    12日(見附民卷第52頁送達證書、本院卷第151頁至第152頁)
    起至清償日止，按週年利率5%計算之利息，為有理由，應予
    准許。逾此範圍之請求，均屬無據，應予駁回。
五、本件原告勝訴部分係依民事訴訟法第427條第2項第11款規定
    ，適用簡易訴訟程序所為被告敗訴之判決，依同法第389 條
    第1項第3款規定，應依職權宣告假執行。原告固聲明願供擔
    保請准宣告假執行，然此僅為促使本院依職權發動，毋庸為
    准駁之諭知。並依同法第392條第2項規定，依被告聲請宣告
    被告如預供相當之擔保，得免為假執行。至原告敗訴部分既
    經駁回，其假執行之聲請即失所附麗，應併予駁回。
六、本件事證已臻明確，兩造其餘攻擊防禦方法及證據，核與判
    決之結果不生影響，爰不一一論列，併此敘明。
七、訴訟費用負擔之依據：民事訴訟法第79條。
中　　華　　民　　國　　111 　年　　9 　　月　　23　  日
    　　　　　　　橋頭簡易庭　法　　　官  薛博仁
以上正本係照原本作成。
如不服本判決，應於送達後20日內，向本院提出上訴狀並表明上
訴理由，如於本判決宣示後送達前提起上訴者，應於判決送達後
20日內補提上訴理由書（須附繕本）。
    　　　　　　　　　　　　  書　記　官  林國龍
中　　華　　民　　國　　111 　年　　9 　　月　　23　　日